臺灣板橋地方法院刑事判決　　　　　　　100年度易字第840號
公　訴　人　臺灣板橋地方法院檢察署檢察官
被　　　告　吳彥文
上列被告因詐欺案件，經檢察官提起公訴（99年度偵字第30482
號），本院合議庭裁定依簡式審判程序，判決如下：
    主  文
吳彥文幫助犯詐欺取財罪，處有期徒刑陸月，如易科罰金，以新
臺幣壹仟元折算壹日。緩刑貳年。
    事實及理由
一、本件犯罪事實及證據，除證據部分補充「被告於本院審理時
    之自白」外，餘均引用檢察官起訴書之記載（如附件）。
二、程序方面：
    本件被告所犯係死刑、無期徒刑、最輕本刑為3 年以上有期
    徒刑以外之罪，其於本院審理中就被訴事實為有罪之陳述，
    經告知簡式審判程序之旨，並聽取公訴人及被告之意見後，
    由本院改依簡式審判程序審理。
三、查本件詐欺集團成員以上開詐術，向起訴書附表二所載被害
    人范懷日等7 人施騙，致渠等陷於錯誤，匯款至起訴書所載
    臺灣中小企業銀行帳戶內，詐欺集團成員所為，係犯刑法第
    339 條第1 項之詐欺取財罪嫌。被告單純收取如起訴書附表
    一所示帳戶予詐欺集團成員使用之行為，並不等同於向被害
    人范懷日等7 人施以欺罔之詐術行為，且亦無證據證明被告
    有參與本件詐欺取財犯行之構成要件行為，是本件被告僅係
    對於詐欺集團成員之犯行資以助力，核被告所為，係犯刑法
    第339 條第1 項詐欺取財罪嫌之幫助犯，應依刑法第30條第
    2 項之規定，按正犯之刑減輕之。其以一行為幫助詐欺集團
    成員向被害人范懷日等7 人詐欺取財而觸犯7 個詐欺取財罪
    名，為想像競合犯，應依刑法第55條規定從一重處斷。
四、審酌被告任意協助犯罪集團收取他人提款卡，紊亂社會正常
    轉帳交易秩序，並使不法之徒藉由他人帳戶，輕易取得上揭
    被害人之匯款，致檢警難以追查緝捕幕後正犯，其行止實屬
    不該；惟考量被告於本院審理中坦承犯行，並已償還起訴書
    附表二所示被害人范懷日等7 人之受騙金額，有本院99 年4
    月18日筆錄及被告商請臺灣銀行延平分行指定臺灣銀行為付
    款人之即期支票7 張在卷可稽（俗稱鐵票，7 張支票現由本
    院函寄被害人中），足認被告確係深具悔意，且犯後態度良
    好，爰量處如主文所示之刑；另審酌本件犯罪情節，併諭知
    如易科罰金以新台幣1,000 元折算1 日之折算標準。另查被
    告前未受有期徒刑以上刑之宣告，有臺灣高等法院被告前案
    紀錄表在卷可憑，茲念其一時失慮，致誤罹刑章，經此偵查
    及科刑程序，應知警惕，信無再犯之虞，本院因認前開所宣
    告之刑以暫不執行為適當，併予諭知緩刑2 年，以啟自新。
五、據上論斷，應依刑事訴訟法第273 條之1 第1 項、第284 條
    之1 、第299 條第1 項前段，刑法第30條、第339 條第1 項
    、第55條、第41條第1 項前段、第74條第1 項第1 款，刑法
    施行法第1 條之1 ，判決如主文。
本案經檢察官張瑞玲到庭執行職務
中    華    民    國   100    年    4     月    29    日
                  刑事第十六庭  法  官  蘇揚旭
上列正本證明與原本無異。
如不服本判決，應於判決送達後10日內敘明上訴理由，向本院提
出上訴狀 (應附繕本) ，上訴於臺灣高等法院。其未敘述上訴理
由者，應於上訴期間屆滿後20日內向本院補提理由書「切勿逕送
上級法院」。
                                書記官  李郁禎
中    華    民    國   100    年    4     月    29    日
--------------------------------------------------------
附件：
臺灣板橋地方法院檢察署檢察官起訴書
                                     99年度偵字第30482號
    被      告  吳彥文  男  23歲（民國○○年○月○○日生）
                        住新北市○○區○○街1段335巷3弄1
                          號
                        國民身分證統一編號：Ｚ000000000號
上列被告因詐欺案件，業經偵查終結，認應提起公訴，茲將犯罪
事實及證據並所犯法條分敘如下：
        犯罪事實
一、吳彥文應了解目前國內社會上層出不窮之不法份子為掩飾渠
    等不法行徑，避免執法人員之追究及處罰，經常利用他人存
    款帳戶之存摺及提款卡，從事轉帳交易，以確保犯罪所得之
    不法利益並掩人耳目，在客觀上可以預見一般取得他人金融
    存款帳戶使用之行徑，常與財產犯罪所需有密切關連，竟基
    於縱有人以他人帳戶作為意圖不法所有之犯罪工具，亦不違
    背其本意之幫助詐欺取財犯意，自民國99年10月20日起，同
    意以收取之金融卡確定可正常使用，而以每人新臺幣（下同
    ）1,000 元之代價，協助姓名年籍均不詳綽號「張經理」、
    「楊經理」之成年男子等人所組成之詐騙集團，收取他人提
    供之存摺帳戶（含提款卡），嗣吳彥文以其所持用之行動電
    話門號0000000000號接獲詐欺集團之指示，而相繼於附表一
    編號1 、2 所示之時間、地點，向附表一編號1 、2 所示之
    人，收取如附表一編號1、2所示之證件、存摺及提款卡後，
    旋即將所取得之前開證件及帳戶資料，依指示分別置放於桃
    園、中壢或楊梅火車站內之廁所，以此方式交付與其所屬詐
    欺集團使用；嗣該詐欺集團成員意圖為自己不法之所有，於
    附表二所示之時間，利用附表二所示之詐術，致使附表二所
    示之人陷於錯誤，因而匯款如附表二所示之金額至附表一廖
    丈慶之前揭臺灣中小企業銀行之帳戶內，並旋遭提領一空；
    吳彥文復於99年11月16日15時許接獲指示，前往附表一編號
    3 所示之地點，向附表一編號3 所示不知情之劉翔偉，收取
    「張經理」向其佯稱應徵工作所應交付之附表一編號3 所列
    之證件、存摺及提款卡後，待劉翔偉正欲離去之際，為警在
    臺北縣永和市（現改制為新北市永和區○○○路○ 段214 號
    前當場查獲，並扣得吳彥文所有之行動電話門號0000000000
    號之SIM 卡1 張、及附表一編號1 廖丈慶之身分證影本1 張
    、及附表一編號2 、3 所示之存摺影本、提款卡及文件等物
    ，而循線查知上情。
二、案經臺北縣（現改制為新北市，下同）政府警察局新店分局
    移送偵辦。
        證據並所犯法條
一、證據清單及待證事實
┌──┬──────────┬────────────┐
│編號│     證據名稱       │       待證事實         │
├──┼──────────┼────────────┤
│一  │被告吳彥文於警詢及偵│全部犯罪事實            │
│    │查中之自白          │                        │
├──┼──────────┼────────────┤
│二  │證人廖丈慶於警詢及偵│附表一編號1之犯罪事實   │
│    │查中之具結證述      │                        │
├──┼──────────┼────────────┤
│三  │證人陳育能於警詢及偵│附表一編號2之犯罪事實   │
│    │查中之具結證述      │                        │
├──┼──────────┼────────────┤
│四  │證人劉翔偉於警詢及偵│附表一編號2之犯罪事實   │
│    │查中之具結證述      │                        │
├──┼──────────┼────────────┤
│五  │如附表二所示被害人之│附表二被害人遭詐騙，因而│
│    │警詢筆錄、轉帳交易明│陷於錯誤匯款之犯罪事實。│
│    │細表、反詐騙案件紀錄│                        │
│    │表、通報警示帳戶簡便│                        │
│    │格式表、證人廖丈慶前│                        │
│    │揭臺灣中小企業銀行帳│                        │
│    │戶開戶資料及歷史交易│                        │
│    │明細表              │                        │
├──┼──────────┼────────────┤
│六  │臺北縣政府警察局新店│被告為警查獲時所扣得之物│
│    │分局搜索、扣押筆錄、│品。                    │
│    │扣押物品目錄表、贓物│                        │
│    │領據、蒐證照片4張   │                        │
│    │                    │                        │
└──┴──────────┴────────────┘
二、查本件詐欺集團成員以上開詐術，向被害人范懷日等7 人
    施騙，致渠等陷於錯誤，匯款至上開臺灣中小企業銀行帳戶
    內，詐欺集團成員所為，係犯刑法第339 條第1 項之詐欺取
    財罪嫌。被告單純收取如附表一所示帳戶予詐欺集團成員使
    用之行為，並不等同於向被害人范懷日等7 人施以欺罔之詐
    術行為，且亦無證據證明被告有參與本件詐欺取財犯行之構
    成要件行為，是本件被告僅係對於詐欺集團成員之犯行資以
    助力，核被告所為，係犯刑法第339 條第1 項詐欺取財罪嫌
    之幫助犯，並請依刑法第30條第2 項之規定，按正犯之刑減
    輕之。其以一行為幫助詐欺集團成員向被害人范懷日等7 人
    詐欺取財而觸犯7個 詐欺取財罪名，請論以想像競合犯，依
    刑法第55條規定從一重處斷。
三、依刑事訴訟法第251條第1項提起公訴。
    此    致
臺灣板橋地方法院
中    華    民    國    100   年    3    月    7     日
                              檢察官  張  凱  傑
本件正本證明於原本無異
中    華    民    國   100    年    3    月   11     日
                              書記官
附錄本案所犯法條全文
中華民國刑法第30條（幫助犯及其處罰）
幫助他人實行犯罪行為者，為幫助犯。雖他人不知幫助之情者，
亦同。
幫助犯之處罰，得按正犯之刑減輕之。
中華民國刑法第339條（普通詐欺罪）
意圖為自己或第三人不法之所有，以詐術使人將本人或第三人之
物交付者，處5年以下有期徒刑、拘役或科或併科1千元以下罰金
。
以前項方法得財產上不法之利益或使第三人得之者，亦同。
前二項之未遂犯罰之。
附表一
┌──┬─────┬─────────┬────────────────────┐
│編號│  應徵者  │   時間、地點     │            交付物品                    │
├──┼─────┼─────────┼────────────────────┤
│ 1  │  廖丈慶  │99年10月30日13時許│1.身分證影本                            │
│    │          │在臺北縣永和市（現│2.履歷表（未扣案）                      │
│    │          │改制為新北市永和區│3.臺灣中小企業銀行帳號00000000000 號帳戶│
│    │          │，下同）中山路1 段│  之存摺影本、提款卡（未扣案）          │
│    │          │238 號太平洋崇光  │4.玉山商業銀行帳號0000000000000 號帳戶之│
│    │          │SOGO百貨前        │  存摺影本、提款卡（未扣案）            │
├──┼─────┼─────────┼────────────────────┤
│ 2  │  陳育能  │99年11月16日14時許│1.汽車駕照影本                          │
│    │          │在臺北縣三重市（現│2.履歷表3張                             │
│    │          │改制為新北市三重區│4.臺新商業銀行帳號00000000000000號帳戶之│
│    │          │）重新路之天臺廣場│  存摺影本、提款卡                      │
│    │          │前                │5.彰化銀行帳號00000000000000號帳戶之存摺│
│    │          │                  │  影本、提款卡                          │
├──┼─────┼─────────┼────────────────────┤
│ 3  │  劉翔偉  │99年11月16日15時許│1.汽車駕照影本                          │
│    │          │在臺北縣永和市中山│2.履歷表2張                             │
│    │          │路1段214號前      │3.玉山商業銀行帳號0000000000000 號帳戶之│
│    │          │                  │  存摺影本（移送書漏載帳號）、提款卡    │
│    │          │                  │                                        │
│    │          │                  │                                        │
└──┴─────┴─────────┴────────────────────┘
附表二
 ┌─┬───┬──────┬──────────────┬────────┐
 │編│被害人│接獲詐騙集團│詐騙方法                    │匯入首揭廖丈慶帳│
 │號│      │來電之時間  │                            │戶之金額        │
 │  │      │            │                            │                │
 ├─┼───┼──────┼──────────────┼────────┤
 │1 │范懷日│99年10月31日│佯為拍賣網站之賣家，並向被害│4萬7,985元      │
 │  │      │18時許      │人佯稱因付款方式誤設為分期付│                │
 │  │      │            │款，需至ATM 提款機始得解除設│                │
 │  │      │            │定云云                      │                │
 ├─┼───┼──────┼──────────────┼────────┤
 │2 │張莛婕│99年10月31日│佯為雅虎奇摩拍賣網站之賣家，│2萬800元        │
 │  │      │19時許      │並向被害人佯稱因付款方式誤設│                │
 │  │      │            │為分期付款，需至ATM 提款機始│                │
 │  │      │            │得解除設定云云。            │                │
 ├─┼───┼──────┼──────────────┼────────┤
 │3 │蕭珮儀│99年10月31日│佯為雅虎奇摩拍賣網站之賣家，│1萬2,987元      │
 │  │      │20時32分許  │並向被害人佯稱因付款方式誤設│                │
 │  │      │            │為分期付款，需至ATM 提款機始│                │
 │  │      │            │得解除設定云云。            │                │
 ├─┼───┼──────┼──────────────┼────────┤
 │4 │蔡博鈞│99年10月31日│於雅虎奇摩拍賣網站刊登虛偽之│5,100元         │
 │  │      │20時50分許  │相機拍賣廣告，蔡博鈞因而陷於│                │
 │  │      │            │錯誤下標購買，並按佯為賣家之│                │
 │  │      │            │詐騙集團成員之指示匯款。    │                │
 ├─┼───┼──────┼──────────────┼────────┤
 │5 │林聖傑│99年10月31日│佯為雅虎奇摩拍賣網站之賣家，│1萬1,028元      │
 │  │      │21時50分許  │並向被害人佯稱因付款方式誤設│                │
 │  │      │            │為分期付款，需至ATM 提款機始│                │
 │  │      │            │得解除設定云云。            │                │
 ├─┼───┼──────┼──────────────┼────────┤
 │6 │莊皓鈞│99年10月31日│佯為雅虎奇摩拍賣網站之賣家，│5,199元         │
 │  │      │22時許      │並向被害人佯稱因付款方式誤設│                │
 │  │      │            │為分期付款，需至ATM 提款機始│                │
 │  │      │            │得解除設定云云。            │                │
 ├─┼───┼──────┼──────────────┼────────┤
 │7 │劉貞宏│99年10月31日│佯為雅虎奇摩拍賣網站之賣家，│2,998元         │
 │  │      │22時45分許  │並向被害人佯稱因付款方式誤設│                │
 │  │      │            │為分期付款，需至ATM 提款機始│                │
 │  │      │            │得解除設定云云。            │                │
 └─┴───┴──────┴──────────────┴────────┘